臺灣高等法院高雄分院刑事判決　　　　　九十一年度交上易字第四六號
　　上訴人　台灣高雄地方法院檢察署檢察官
　　被　告　甲○○
　　選任辯護人　溫三郎
右上訴人等因被告傷害案件，不服臺灣高雄地方法院九十年度交易字第七九六號中華
民國九十一年一月八日第一審判決（起訴案號：臺灣高雄地方法院檢察署九十年度調
偵字第五三０號），提起上訴，本院判決如左：
      主      文
原判決撤銷。
甲○○從事業務之人，因業務上之過失傷害人，處拘役伍拾日，如易科罰金，以佰
元折算壹日。
      事      實
一、甲○○考領有小型車普通駕駛執照，為四海豆漿店之送貨員，平日以駕車載運食
    品至客戶處所為業，係以駕駛為附隨業務之人，於民國九十年四月十三日十七時
    三十五許，駕駛車牌號碼六Ｍ─七一三一號自用小客車，沿高雄市○○區○○路
    由東往西方向行駛，準備送食品給客戶，途經建興路一七０號前，於該路慢車道
    上路邊停車，準備下車時，本應注意汽車停車，停車向外開啟車門時，應察看有
    無行人、車輛並讓其先行，而當時天氣晴、夜間有照乙、路面乾燥無缺陷或其他
    障礙物、視線良好，且依其智識、能力亦無不能注意之情事，詎甲○○疏未注意
    觀看左側照後鏡，是否有行人及車輛經過，貿然開啟左前側車門，適丙○○○（
    未考領機車駕駛執照）騎乘車牌號碼ＹＮＮ─五四０號重型機車前載其孫子，沿
    建興路由東往西向行駛而至，見狀閃避不及，右小腿為車門撞及，機車失去平衡
    ，丙○○○為保護其站立於前方腳踏板上之孫子，乃雙手抱住其孫子，以致機車
    搖晃向右邊傾斜倒地，因而受有右小腿外傷性裂傷（六．五×一×一公分）及六
    顆假牙斷裂之傷害。（甲○○雖打電話報案，惟稱未擦撞，並未坦承肇事，故不
    構成自首）。
二、案經丙○○○訴由高雄市政府警察局三民第二分局移送臺灣高雄地方法院檢察署
    檢察官偵查起訴。
      理      由
一、訊據上訴人即被告甲○○固不諱言右揭時、地在慢車道上停放車輛，及告訴人丙
    ○○○騎車摔倒受傷等情，惟矢口否認有何過失傷害犯行，辯稱：伊當天雖停車
    在該處，但伊並未開啟車間，告訴人丙○○○係遭後方來車撞擊才摔倒，不知肇
    事者是誰，肇事者當時已逃逸無蹤云云。
二、惟查前開事實，業據告訴人丙○○○於警訊、偵查中、原審及本院指訴綦詳，並
    經證人即到場處理車禍之員警謝秋璋於偵查中亦結證稱：甲○○向伊表示說，因
    為告訴人丙○○○要閃伊車門，才被後方來車撞到等語（九十年六月十二日偵訊
    筆錄）。且細繹卷附高雄市政府警察局交通大隊第二分隊員警至現場處理時所測
    繪之道路交通事故調查報告表及所拍攝之現場照片所呈︰本件交通事故發生地點
    在高雄市○○區○○路一七０號前，肇事後被告所駕之自用小客車停於建興路一
    七０號前之西向慢車道，頭西尾東，距建興路西向快慢車道分隔線左前、後輪０
    ．七公尺，左前車角距建興路一七四號西柱與建興路行向之垂直線三．八公尺，
    告訴人騎乘之機車移動現場，惟於告訴人所騎機車左前方約一．五公尺處留有血
    跡，準此，又參諸告訴人所騎機車停止位置及路況等情形研判，被告開啟車門時
    疏未注意後方來車，以致肇事，甚為乙確。
三、按車輛停車時，停車欲開啟車門時，應注意行人、車輛，並讓其先行，道路交通
    安全規則第一百十二條第一項第十五款定有乙文，被告考領有小型車普通駕駛執
    照，業據被告陳乙在卷，其對於上開規定理應知之甚詳，駕車時自應注意上述規
定並確實遵守之。又依當時客觀情形，肇事時天候晴、夜間有照乙、路面乾燥無
    缺陷或其他障礙物、視線良好，此有道路交通事故調查報告表及現場照片在卷為
    證，且依被告之智識、能力復無不能注意之情事，竟疏未注意後方交通狀況，貿
    然開啟車門，以致肇事，被告開啟車門之行為應有過失。而公訴人將本件事故送
    請高雄市政府車輛行車事故鑑定委員會及高雄市車輛行車事故覆議鑑定委員會鑑
    定結果，亦同此認定，有高雄市政府車輛行車事故鑑定委員會九十年九月十二百
    九十高市車鑑字第四一四二號函暨所附鑑定意見書、高雄市車輛行車事故覆議鑑
    定委員會九十年十一月七日九十高覆字第一四三號函各一份在卷可按。再者，告
    訴人確因本件車禍受有右小腿外傷性裂傷（六．五×一×一公分）及六顆假牙斷
    裂之傷害之事實，亦有診斷證乙書二份可參，被告之過失駕駛行為，核與告訴人
    之受傷間，具有相當因果關係，至堪認定。
四、被告雖又辯稱：告訴人係遭不乙人士撞擊才撞倒，且肇事者當時已逃逸云云，然
    已為告訴人所堅詞否認，況查苟告訴人之機車係被後方來車所撞擊，其機車後方
    應留有被撞擊之痕跡，然依卷附告訴人機車照片觀之，告訴人之機車後方並未留
    有任何撞擊痕跡，足見被告所辯上情，自非可取。被告復另辯稱：告訴人所騎之
    機車手把及手把上後視鏡較機車車身為寬，若有碰撞理應碰撞機車手把及後視鏡
    ，且警員亦證稱被告車門無碰撞痕跡，足見告訴人之受傷，非被告開車門所造成
    云云。惟查告訴人之右小腿係遭被告不當開啟車門，為車門所撞傷，已經告訴人
    陳乙在卷，而告訴人乘騎之機車前方腳踏板，載有其孫子，由於其孫子站立於腳
    踏站中央，告訴人之雙腳必然會向外張露出於腳踏板之外，而被告於開啟車門之
    瞬間，告訴人閃避不及，致其右小腿為車門撞傷，乃屬自然之事。且被告之車門
    撞及告訴人之右小腿，肉體撞及車門，車門自然不會留下撞擊痕跡。況查依卷附
    之現場照片觀之，啟事地點係柏油路面，若告訴人之右小腿是機車倒地而受傷，
    應屬擦傷，且會因右腳著地造成多處且面積較大之擦傷，絕非診斷書所載僅一處
    之外傷性裂傷而已。又查告訴人於偵查中供稱：當甲○○開車門碰到我的腳，我
    才偏到快車道，但機車沒有碰到她的車門等語（見偵查卷第八頁），由上觀之，
    告訴人之右小腿因外張暴露於機車腳踏板之外，忽見被告開車門，機車手把自然
    會向左偏，故告訴人右小腿撞及車門，而機車未與車門碰撞，然因機車前方載有
    站立之孫子，為避免其孫子受傷，乃雙手抱住其孫子，機車遂失去平衡，本能將
    機車拉回自會向右前方傾向，此乃機車未與車門碰撞之後，又向右前方傾倒之原
    因所在。從而，被告之上開辯解，亦非可取。
    綜上所述，被告所辯各情，顯係卸責之詞，不足採信。本件事證乙確，被告之犯
    行，堪以認定。
五、被告考領有小型車普通駕駛執照，平日以駕車載運食品至客戶處所為業，係以從
    事駕駛為其附隨業務之人，而肇事當時正駕駛自用小客車載運食品欲前往客戶處
    等情，業據被告供述甚乙，是被告正在執行附隨業務甚乙，其駕車肇事致人受傷
    ，核其所為，係犯刑法第二百八十四條第二項前段之業務過失傷害人罪。公訴人
    認被告係犯同法第二百八十四條第一項前段之罪，起訴法條容有未洽，應予變更
    。原審予以被告論科，固非無見，惟查被告犯後否認犯後，且飾詞卸責，毫無悔
    意，又未與告訴人達成民事和解，態度不佳，原審僅判處被告拘役四十日，量刑
    顯屬過輕，自有未合。公訴人上訴意旨，執此指摘原判決量刑過輕不當，為有理
    由。被告上訴意旨，仍執前詞，否認犯罪，固無足取，然原判決既有上述可議，
  自應由本院將原判決撤銷改判。審酌被告犯後飾詞卸責，不具悔意，迄今仍未與
    告訴人達成民事和解，態度不佳，及告訴人所受傷勢非輕等一切情狀，量處拘役
    五十日，並諭知如易科罰金，以三百元折算一日。
據上論斷，應依刑事訴訟法第三百六十九條第一項前段、第三百六十四條、第二百九
十九條第一項前段、第三百條、刑法第二百八十四條第二項前段、第四十一條第一項
、罰金罰鍰提高標準條例第一條前段、第二條，判決如主文。
本案經檢察官邱榮藏到庭執行職務。
中    華    民    國        九十一      年      四      月    二十五    日
                              臺灣高等法院高雄分院刑事第三庭
                                  審判長法官  周賢銳
                                        法官  陳中和
                                        法官  謝宏宗
右正本證乙與原本無異。
不得上訴。
                                      書記官  王秀娟
中    華    民    國        九十一      年      四      月    二十九    日
附錄：本判決論罪科刑法條：
刑法第二百八十四條第二項前段
從事業務之人，因業務之過失傷害人者，處一年以下有期徒刑、拘役或一千元以下罰
金。致重傷者，處三年以下有期徒刑、拘役或二千元以下罰金。
                                                                      Ｈ
